臺灣高等法院刑事判決　　　　　　 95年度上更(一)字第869號
上　訴　人
即　被　告　乙○○
選任辯護人　李成功律師
上列上訴人因兒童及少年性交易防制條例等案件，不服臺灣臺北
地方法院92年度少連訴字第1號，中華民國93年3月5日第一審判
決（起訴案號：臺灣臺北地方法院檢察署91年度偵字第17148號
），提起上訴，經判決後由最高法院發回更審，本院判決如下：
    主  文
原判決撤銷。
乙○○連續意圖營利容留使未滿十八歲之人為性交易，處有期徒
刑伍年陸月，併科罰金新台幣伍萬元，罰金如易服勞役以新台幣
壹仟元折算壹日。
    事  實
一、乙○○綽號「行船」，於民國90年9月間某日，在臺北市西
    門町認識當時為十四歲以上未滿十六歲之女子Ａ１（真實姓
    名年籍等資料詳卷），詎乙○○明知Ａ１係十四歲以上未滿
    十六歲之女子，竟基於概括之犯意，自認識Ａ１之翌日起，
    連續多次在其所承租坐落在臺北市○○區○○街136巷1弄10
    號3樓之租處房間內，以將為Ａ１介紹性交易對象之男子，
    徵得其時亟需錢花用之Ａ１同意，而多次對Ａ１為性交行為
    。嗣乙○○與Ａ１發生性交行為之翌日起，即基於意圖營利
    媒介容留使未滿十八歲之女子為性交易之概括犯意，連續多
    次或媒介容留Ａ１與綽號「曹仔」等不詳姓名之男客在其上
    址租屋處，或媒介Ａ１與男客至臺北市西門町不知名之旅社
    房間內為性交易，乙○○並每次抽取新臺幣（下同）五百元
    至一千元不等之金錢以為報酬而藉此營利。迨Ａ１於91年1
    月4日下午3時許，與男客羅傳登（已經檢察官另案聲請簡易
    判決處刑）在臺北市萬華區○○○路185號「大榮旅社」一
    ０三號房準備為性交易時，為警當場查獲，始循線查悉上情
    。
二、案經被害人Ａ１訴由臺北市政府警察局少年警察隊報請臺灣
    臺北地方法院檢察署檢察官偵查起訴。
    理  由
一、按傳聞法則之重要理論依據，在於傳聞證據未經當事人之反
    對詰問予以核實，乃予排斥，惟若當事人已放棄對原供述人
    之反對詰問權，於法院審判時表明同意該等傳聞證據可作為
    證據，基於證據資料愈豐富，愈有助於真實發現之理念，並
    貫徹刑事訴訟法修法加重當事人進行主義之精神，確認當事
    人對於證據能力有處分權之制度，傳聞證據經當事人同意作
    為證據，法院認為適當者，亦得為證據。另當事人於調查證
    據時，對於傳聞證據表示「沒有意見」，而未於言詞辯論終
    結前聲明異議 (Without Objection)，應視為已有將該等傳
    聞證據採為證據之同意，此刑事訴訟法第159條之5定有明文
    。本案被告及辯護人於本院準備程序中已表示對卷內人證物
    證之證據能力除被害人Ａ1之警偵訊筆錄無證據能力外，餘
    均無意見，本院審理時，被告及辯護人對於被告以外之人Ａ
    1除外，於審判外之陳述之證據能力並未表示意見，迄本院
    辯論終結前，被告及辯護人亦均未爭執本案證據 (被害人Ａ
    1警偵訊除外)之證據能力，依刑事訴訟法第159條之5第2項
    之規定，應視為被告已同意本案相關之傳聞證據均可作為證
    據，本院斟酌本案卷內之證據並非非法取得，亦無證明力明
    顯過低之情形，且經原審法院及本院於審判期日依法進行證
    據之調查、辯論，被告於訴訟上之程序權，已受保障，前揭
    各該證據，均得採為證據，先予敘明。
二、訊據上訴人即被告乙○○矢口否認上開犯行，辯稱：案發當
    時伊在臺北市西門町附近之美觀園餐廳擔任廚師之工作，每
    天上班，不可能於案發時間在外發生犯罪行為，而臺北市○
    ○街136巷1弄10號3樓房間，係餐廳同事吳美君以伊名義承
    租，只有中午休息時間伊偶爾會向吳美君借用上開處所休息
    ，並未居住上址。伊雖曾因被害人Ａ１無處可去，曾帶同Ａ
    １至上址租處休息一次，惟並未曾與其發生任何性行為，亦
    不曾以替其介紹性交易對象，對其為性交，更不曾意圖營利
    媒介容留Ａ１於上址租處與客人為性交易而從中抽取報酬云
    云。
三、經查：
  (一)上揭事實，業據被害人Ａ１於原審審理時供述：「（是否曾
    與別人有性交易？）有。」、「（為何與別人性交易？）因
    為乙○○介紹的。．．．」、「（為何他們介紹妳就去與別
    人有性交易？）因為缺錢用。」、「（性交易地點？）旅社
    ，西門町查獲的旅社地點。」、「（除了大榮旅社外還有哪
    裡？）還有在乙○○家。」、「（他家在哪裡？）在西門町
    的戲院附近。」、「（一次代價？）大約二、三千元。」、
    「（是交易對象直接給妳？）是，至於乙○○的部分是客人
    直接給他。」、「（為何妳知道客人有給乙○○？）因為乙
    ○○自已有講過，客人也有說。」、「（鄭或客人是否有告
    訴妳給多少？）我不記得。」、「（如何認識鄭？）九十一
    年那時我穿著校服，在西門町的公車站附近，因為鄭向我搭
    訕，約我隔天見面，我隔天就與他見面。」、「（隔天見面
    有做何事？）就是聊一些事情，他問我有沒有做，我說沒有
    ，他就說要介紹客人給我，我因為缺錢，所以我就答應他。
    我也曾經與鄭性交易過。」、「（有沒有做妳怎麼知道就是
    性交易？）因為他講得很明，就說有沒有性交易過。」、「
    （妳知道鄭的職業？）知道。」、「（什麼職業？）好像是
    大觀園壽司店的洗碗工。」、「（鄭幫妳介紹性交易多少次
    ？）很多次，不記得究竟有多少次。」、「（鄭，何時幫妳
    介紹性交易？）大概是在約我出來以後發生的，時間不記得
    了。」、（鄭如何與妳聯絡？）就約在麥當勞那邊。就是第
    一次遇到後就告訴我以後要等他，就去麥當勞附近找他。」
    、「（除了第一次以外，後來如何與乙○○聯絡？）就是去
    西門町附近，我就可以看到他，他也可以看到我。」、「（
    他為何就可以找到妳？）因為我每次都會去那裡玩。每次下
    課後，我就會去西門町玩。」、「（妳有住過乙○○家？）
    有。」、「（幾次？）不記得。」、「（為何住在他家？）
    可能是因為那時不敢回家。」、「（妳與鄭曾經發生過性行
    為？）有。」、「（發生過幾次？）很多次，不記得多少次
    。」、「（發生地點？）乙○○家。」、「（妳與鄭發生性
    行為後他有無給妳錢？）沒有，他就說他幫我介紹，所以不
    給我錢。」、「（案發後，警訊、偵訊中所言是否實在？）
    均實在。那時乙○○與他的朋友曾告誡我不要把他供出來，
    不然要給我好看。」、「（被告的家是否在西門町的國賓戲
    院後面？）對，就是那邊。」、「（偵訊時，妳說：性交易
    後，客人給妳一千元，鄭跟妳說抽一千元？）也有不一樣的
    ，也有比較少的，他會抽成，他有講。」、「（第一次認識
    被告時，妳是穿制服？）是穿三和國中的運動服。」、「（
    認識時，被告是否知道妳的年紀？）我有跟他講。」、「（
    妳在偵訊說：隔天約在西門町麥當勞見面，並約隔天去他在
    國賓戲院的後面他家，有跟被告發生性行為？）對。」、「
    （偵訊時說：後來妳回家後，隔天又去麥當勞又遇到被告，
    被告就介紹客人與妳性交易？）對。」、「（警訊、偵訊時
    所稱都是實在？）對。」、「（警訊時妳說無人仲介色情？
    《提示九十年偵字第一三三一號卷》）這不是真的，因為那
    時被告警告我被抓不要講出來。」、「（被告何時警告過妳
    ？）九十年不知道幾月，但是在九十一年也有講。」、「（
    妳是在認識被告的隔天，他就邀約妳出來，後來就帶妳去國
    賓戲院他住處的地方發生性行為？）是。」、「（這一次有
    無說要給妳錢？）不記得了，好像他說客人會給我錢，他沒
    有給我錢過。」、「（被告介紹好幾次客人給妳，妳是否記
    得有多少客人？）不記得了。」、「（人數多少？）很多。
    詳細多少不記得了。」、「（其中是否有個一個叫曹仔的客
    人？）一個老老的嗎？有這個人。」、「（被告介紹妳與客
    人性交易的地點？）有旅社，也有在他家。」、「（那些旅
    社？）都在西門町那裡的旅社，名稱不記得。」等語綦詳（
    見原審卷第53頁至第67頁）。核與其於警訊、偵查中指述之
    情節大致吻合，質之被告亦不否認曾帶Ａ１至台北市○○街
    136巷1弄10號3樓住宿之事實 (見本院準備程序筆錄)，是被
    害人Ａ1之指訴應非無稽，可以採信。
  (二)辯護意旨雖以被害人Ａ１於警訊、偵查、原審所陳有關雙方
    認識之時間有90年7月、9月、91年三種版本；就雙方發生性
    交易之時間於偵查中指稱初遇的隔天，在國賓戲院後面被告
    家，發生性行為，尚未媒介性交易；於原審指稱初遇的隔天
    ，已媒介被害人Ａ１在被告家為性交易，也有在旅社；就性
    交易代價於警訊中稱，每次交易代價壹仟元，被告向客人收
    壹仟元，於偵查中稱，有些客人會付仟或壹仟元，壹仟元
    的被告抽伍佰元，於原審訊問時稱每次交易代價大約貳仟或
    仟元；就媒介次數於警訊中稱媒介三、四名客人，於偵查
    中及原審訊問時均稱，媒介很多次；就昆明街租處狀況：於
    偵查中稱，住被告家或去他家時，有二個女的住被告家，於
    原審訊問時稱因太晚不敢回家，或怕回家被父母罵，而住被
    告家時，有一個女的住他家。均前後不一自不得僅依被害人
    Ａ１之指訴，即遽認被告事涉不法云云。惟按「告訴人、證
    人之陳述有部分前後不符，或相互間有所歧異時，究竟何者
    為可採，法院仍得本其自由心證予以斟酌，非謂一有不符或
    矛盾，即應認其全部均為不可採信；尤其關於行為動機、手
    段及結果等之細節方面，告訴人之指陳，難免故予誇大，證
    人之證言，有時亦有予渲染之可能；然其基本事實之陳述，
    若果與真實性無礙時，則仍非不得予以採信。」（最高法院
    著有74年台上字第1599號判例可資參照）。又「依一般經驗
    法則，被害人就同一被害事實，反覆接受不同司法人員之訊
    問，被害人在各次訊問時，是否均能作精確的陳述，因被害
    人主觀上所具備記憶及描述事物的能力而有不同，甚至與訊
    問者訊問之方式、態度及被害者臨場之情緒亦有關聯，其陳
    述再透過不同紀錄人員之紀錄，在筆錄的記載上呈現若干差
    異，實屬無可避免。」（最高法院92年度台上字第1961號判
    決意旨參照）。本件被害人Ａ１就被告如何藉口媒介性交易
    對象，於徵得Ａ１同意後，多次與Ａ１性交行為，及被告如
    何多次媒介容留Ａ１於臺北市○○區○○街136巷1弄10號3
    樓其租處房間內或臺北市西門町附近之旅社房間內與綽號「
    曹仔」等不詳姓名之男客從事性交易，被告並從中抽取報酬
    以營利等基本事實，自始至終均供述如一，不曾移異。雖其
    對於其中之細節如與被告發生性交行為之時間、次數，被告
    每次抽取報酬之數額，發生性交行為時房間內之情形等枝節
    情形，陳述偶有不一，但被害人Ａ１自本件案發以來，先後
    於警詢、檢察官偵訊及原審行交互詰問時接受訊問製作筆錄
    ，其時間分別為91年3月19日、91年10月16日及92年7月24日
    ，其時間均間隔相差半年以上，且其於歷次接受訊問時，因
    問話人、問話方式、用詞等之不同，本即容易因而受不同程
    度之誘導而致對細節部分之陳述有所出入。且因歷時久遠，
    而人之記憶恆隨時間之經過而對所記憶之事項印象日趨模糊
    ，自難以被害人Ａ１前後之陳述偶有出入即認其陳述均屬不
    實，全無可採，辯護人執此爭辯，自不足遽為有利被告之認
    定。再者，本件被害人Ａ１係經由被告之介紹始認識另一媒
    介其從事性交易之柯凰貞，而被告於原審審理時，亦不否認
    認識柯凰貞此人，可知被害人Ａ１所述均屬有據。又衡諸被
    害人Ａ１與被告並無何仇隙怨恨，當無設詞構陷被告之動機
    ，其既對於基本事實之陳述先後堅定不移，如非確有其事，
    被害人Ａ１何為如此堅確之指訴，益徵被告確有如被害人Ａ
    １所指訴之犯罪情事無疑。
  (三)本件告訴人即被害人Ａ１係民國76年4月間出生，有其年籍
    資料及法務部戶役政連結作業系統─個人資料乙紙在卷可憑
    （見偵卷第10頁），其於90年9月間係屬十四歲以上未滿十
    六歲之人，殆可認定。而被告雖否認知悉被害人Ａ１係十四
    歲以上未滿十六歲之女子，然被告於檢察官偵查初時即供稱
    Ａ１當時蹺課，看起來16、17歲我覺得她應該還未成年 (見
    偵卷第30頁反面)，參酌被害人Ａ１於原審中供述有關其穿
    著三和國中運動服與被告見面等證詞，顯然被告可得而知被
    害人Ａ１為未滿十六歲之人，委無疑義。
  (四)被告雖以上揭臺北市○○街136巷1弄10號3樓之租處房間，
    係其同事吳美君以其名義所承租云云置辯。惟證人陳重光於
    檢察官偵查中證稱：「（昆明街一三六巷一弄十號三樓房子
    是你所有？）是。（在九十年七月間何人使用？）有很多房
    間，是委託我三妹甲○○管理。」等語（見偵卷第55頁反面
    ），證人甲○○於檢察官偵查中證稱：「（昆明街一三六巷
    一弄十號三樓房子何人使用？《提示乙○○照片》他有無來
    承租？）有。後來搬走，現又來承租《庭呈房屋租賃契約》
    有無出租給吳美君之人？）沒有。（鄭是一個人住，還是與
    別人同住？）他有帶女人回來住，但不知年紀多大。」等語
    （見偵卷第55頁反面、第56頁），復有建物登記謄本1紙及
    再為承租之房屋租賃契約書1份在卷可稽（見偵卷第52頁、
    第59頁至第60頁），足認該處房間係證人陳重光所有，而證
    人陳重光將該處房間之出租事宜委由證人甲○○出租予被告
    ，且被告亦有在該處居住之事實。至證人吳美君於本院前審
    審理時證稱有在台北市○○街136巷1弄10號3樓住過，是委
    託被告去租的，每週中午休息時去，約有二、三次，被告借
    住有分擔房租一千元，有一天晚上，他臨時告訴我要向我借
    房子，說時間太晚，一名女子不敢回去叫我將房子借給他。
    被告向我借房子當天我要回新莊家，因被告要用該房子，我
    偶爾將鑰匙放在房子外頭云云。惟若如證人吳美君所言，係
    伊為方便上班而承租該屋且均住在該屋，何以證人甲○○未
    指證人吳美君居住該址，反見偶爾向證人吳美君借用房子休
    息之被告帶女子住在該屋，足認證人吳美君前開證詞非實，
    顯係迴護被告之詞，委無足取。又被告雖指案發當時其在美
    觀園餐廳上班工作，不可能於Ａ1所指訴之每天早上或下午
    等時段內，離開工作在外逗留而發生被訴之犯罪行為，並舉
    證人即美觀園廚師謝錫澤為證，雖證人謝揚澤於本院到庭籠
    統供證被告上班正常，但其亦同時具體證稱其沒有經常與被
    告在一起，被告上班期間多久，其不清楚等語，是證人所述
    亦無以證明被告案發時之行蹤，自難為有利被告之認定。
  綜上，被告上開所辯，無非事後卸責之詞，不足採信，本件事
  證明確，被告犯行，洵堪認定，應依法論科。
三、核被告所為，係犯刑法第227條第3項之對於十四歲以上未滿
    十六歲之女子為性交罪、兒童及少年性交易防制條例第23條
    第2項、第1項之意圖營利容留使未滿十八歲之人為性交易罪
    ，查被告行為後，兒童及少年性交易防制條例第23條，雖曾
    於94年2月5日及95年5月3日二次修正公布，但其中第2項並
    未修正，自不生比較問題。其先後多次對Ａ１女子為性交，
    及先後多次意圖營利容留Ａ１女子與人為性交易之行為，均
    時間緊密，犯罪構成要件相同，顯係基於概括犯意為之，均
    為連續犯，依刑法第56條規定，分別以對於十四歲以上未滿
    十六歲之女子為性交、意圖營利，容留使未滿十八歲之人為
    性交易一罪論，並均依法加重其刑。公訴人雖認被告先與被
    害人Ａ１約定以不詳之代價完成性交易一次，嗣並另行起意
    ，基於與十四歲以上未滿十六歲女子為性交行為之概括犯意
    ，而對Ａ１為性交行為多次，而認被告第一次與Ａ１為性交
    行為係觸犯兒童及少年性交易防制條例第22條第1項之罪，
    與其後多次對十四歲以上未滿十六歲女子為性交罪應分論併
    罰。惟查被告第一次與Ａ１為性交行為，雖被害人Ａ１曾敘
    及，被告以將給予金錢以徵得其之同意性交，但此說詞並無
    證據足以證明，而該次被告與Ａ１為性交行為，Ａ１亦不否
    認未收得金錢 (見偵卷第61頁反面)，是此部分性交行為，
    要與兒童及少年性交易防制條例第22條第1項與未滿十六歲
    之人為性交易罪之構成要件尚屬有間，應僅成立對於十四歲
    以上未滿十六歲女子為性交行為罪，公訴意旨認此部分應予
    分論併罰，容有未洽。被告媒介以營利之低度行為，應為容
    留之高度行為所吸收，不另論罪。又被告以介紹性交易對象
    ，徵得Ａ１同意對其性交，所犯兒童及少年性交易防制條例
    第23條第2項、第1項之意圖營利容留使未滿十八歲之人為性
    交易罪及對於十四歲以上未滿十六歲之女子為性交罪二罪間
    ，有方法、目的之牽連關係，為牽連犯，應從一重之兒童及
    少年性交易防制條例第23條第2項、第1項之容留使未滿十八
    歲之人為性交易罪處斷。
四、原審論處被告罪刑，本非無見，惟被告所犯上開二罪間有牽
    連犯關係，應從一重之兒童及少年性交易防制條例第23條第
    2項、第1項之容留使未滿十八歲之人為性交易罪處斷，原審
    誤為犯意各別、行為互異，應分論併罰，尚有未洽，被告上
    訴否認犯罪，雖無理由，惟原判決既有可議，仍屬無可維持
    ，自應由本院將原判決撤銷改判。爰審酌被告意圖營利之犯
    罪動機，其行為不惟戕害幼女之身心，且助長女子賣淫風氣
    ，對社會善良風俗危害甚大，及其犯罪之目的、手段、品行
    、智識程度、所生危害及犯後猶矢口否認犯罪，未知悔悟等
    一切情狀，量處如主文所示之刑，並就併科罰金諭知易服勞
    役以新台幣一千元折算一日。
五、被告行為後，94年2月2日修正公布之刑法，自95年7月1日施
    行，修正後之刑法刪除第55條關於牽連犯之規定。本件被告
    所犯上開二罪間，具有牽連犯之關係，依修正前即行為時之
    規定，應從一重之罪處斷；依修正後之刑法既已刪除牽連犯
    之規定，則所犯上述各罪應依數罪併罰之規定分論併罰。比
    較新舊法之規定，修正後之規定並非較有利於被告，依刑法
    第2條第1項之規定，應適用行為時之法律，即適用修正前刑
    法第55條牽連犯之規定，從一重之罪處斷。又同法第56條連
    續犯之規定，亦同時修正公布刪除，則被告之犯行，因行為
    後新法業已刪除連續犯之規定，此刪除雖非犯罪構成要件之
    變更，但顯已影響行為人刑罰之法律效果，自屬法律有變更
    ，依新法第2條第1項規定，比較新、舊法結果，仍應適用較
    有利於被告之行為時法律即舊法論以連續犯（最高法院95年
    第8次刑事庭會議決議參照）。另刑法第42條第2項前段關於
    易服勞役之折算標準，原依修正前罰金罰鍰提高標準條例第
    2條 (現已刪除)之規定提高100倍，而為以銀元100元至300
    元折算1日，修正為以新台幣1000元、2000元、3000元折算1
    日，修正後刑法第42條第3項前段之規定較有利於被告，併
    予敘明。
據上論斷，應依刑事訴訟法第369條第1項前段、第364條、第299
條第1項前段、兒童及少年性交易防制條例第23條第2項、第1項
、刑法第11條前段、第2條第1項、修正前刑法第55條後段、修正
前刑法第56條、第42條第2項，判決如主文。
本案經檢察官鍾鳳玲到庭執行職務。
中　　華　　民　　國　　96　　年　　1 　　月　　17　　日
　　　　　　　　　刑事第十五庭審判長法　官  吳昭瑩
　　　　　　　　　　　　　　　　　  法　官  李釱任
　　　　　　　　　　　　　　　　　  法　官  楊貴雄
以上正本證明與原本無異。
如不服本判決，應於收受送達後十日內向本院提出上訴書狀，其
未敘述上訴之理由者並得於提起上訴後十日內向本院補提理由書
（均須按他造當事人之人數附繕本）。
                                    書記官  林淑貞
中　　華　　民　　國　　96　　年　　1 　　月　　18　　日
附錄：本案論罪科刑法條全文
兒童及少年性交易防制條例第23條
引誘、容留、媒介、協助或以他法，使未滿十八歲之人為性交易
者，處一年以上7年以下有期徒刑，得併科新臺幣3百萬元以下罰
金。以詐術犯之者，亦同。
意圖營利而犯前項之罪者，處3年以上10年以下有期徒刑，併科
新臺幣5百萬元以下罰金。
媒介、收受、藏匿前二項被害人或使之隱避者，處1年以上7年以
下有期徒刑，得併科新臺幣3百萬元以下罰金。
前項收受、藏匿行為之媒介者，亦同。
前四項之未遂犯罰之。